【裁判字號】    95,交聲,445
【裁判日期】    950818
【裁判案由】    聲明異議
【裁判全文】
臺灣臺南地方法院交通事件裁定         95年度交聲字第445號
移送機關  交通部公路總局嘉義區監理所新營監理站
受處分人
即異議人  甲○○
上列受處分人因違反道路交通管理處罰條例案件，對於交通部公
路總局嘉義區監理所新營監理站95年2月20日所為之裁決處分（
處分案號：新監裁違字第裁73-M00000000號）中關於「不聽交通
勤務警察制止」部分聲明異議，本院裁定如下：
    主  文
異議駁回。
    理  由
一、聲明異議意旨略以：受處分人即異議人甲○○（以下簡稱異
    議人）於民國95年1月19日下午3時45分許，駕駛所有之車牌
    號碼5053-JF號自用小客車，暫時停放在臺南縣新營市○○
    路122之2號前時，適臺南縣警察局新營分局中山派出所警員
    前往稽查，欲以異議人有在設有禁止停車標線之處所停車為
    由（黃線停車），開單舉發，當時該執勤警員口氣不佳、態
    度惡劣，甚且出示警槍脅迫異議人，其上開行為顯有不當且
    有危及人身安全之虞，而異議人並無任何不聽交通勤務警察
    制止之行為，原處分機關未經查明即貿然認定異議人有不聽
    勤務人員制止之違規行為，實非適當，故異議人不服原處分
    關於「違反道路交通管理處罰條例之行為，不聽勤務人員制
    止」部分之裁處，乃就原處分機關依修正施行前道路交通管
    理處罰條例第60條第1項、第63條第1項部分之裁處，提起本
    件異議（原處分機關即交通部公路總局嘉義區監理所新營監
    理站因異議人違反修正施行前道路交通管理處罰條例第56
    條第1項第4款「在設有禁止停車標誌之處所停車」部分，裁
    處異議人罰鍰部分，異議人並未提出異議）。
二、按汽車駕駛人，駕駛汽車有違反道路交通管理處罰條例之行
    為，經交通勤務警察或依法令執行交通稽查任務人員制止時
    ，不聽制止或拒絕停車接受稽查而逃逸者，除按各該條規定
    處罰外，處新臺幣3千元以上6千元以下罰鍰，並記違規點數
    1點，本件違規行為時即修正施行前道路交通管理處罰條例
    第60條第1項及第63條第1項第1款分別定有明文。其次，汽
    車駕駛人之行為，有不聽制止之情形者，當場不能或不宜攔
    截製單舉發者，得對汽車所有人逕行舉發處罰；又前項逕行
    舉發，應記明車輛牌照號碼、車型等可資辨明之資料，查明
    汽車所有人姓名或名稱、住址後，製單舉發處罰之，修正施
    行前道路交通管理處罰條例第7條之2第1項第4款前段及第2
    項亦規定甚明。
三、次按行政罰法第5條規定：「行為後法律或自治條例有變更
    者，適用行政機關最初裁處時之法律或自治條例。但裁處前
    之法律或自治條例有利於受處罰者，適用最有利於受處罰者
    之規定。」（本法業經總統於94年2月5日，以華總一義字第
    09400016841號令公布，並自95年2月5日開始施行），而此
    所謂「行政機關最初裁處」之時點，係指有權裁處之行政機
    關為第一次裁處時，其性質為實體法上之行政處分。而道路
    交通管理處罰條例所定之罰鍰、吊扣證照、記點等裁罰，本
    屬行政罰之性質，自有行政罰法前開條文規定之適用。而本
    件異議人違規時之95年1月19日與行政機關最初裁處之95年2
    月20日，道路交通管理處罰第60條之規定內容均相同，並無
    任何變更，則本件並無上開行政罰法第5條規定內容所示之
    新舊法比較之問題，自當適用本件違規事件違規行為時即修
    正施行前道路交通管理處罰條例第60條第1項規定（75年5月
    21日修正公布），附此敘明。
四、經查：
（一）證人即執行舉發本違規事件勤務之臺南縣警察局新營分局
      中山路派出所警員乙○○，於本院調查時到庭具結證稱：
      當天伊和另一位丙○○巡佐執行下午2點至5點的勤務，伊
      看到異議人的小客車違規黃線停車，乃請異議人拿出證件
      ，遭異議人拒絕。整個舉發過程中約耗時1個小時，期間
      伊要求異議人提出證件前後約有5次，均遭異議人拒絕。
      另伊復請拖吊車將異議人所駕駛之車輛拖走，異議人見狀
      要將車子開走，當時伊貼近小客車左前方站立，異議人將
      小客車往前開一點，然後倒車，欲衝撞伊，伊怕異議人衝
      撞，所以握住槍柄，但並未掏出槍等語（見本院卷第15至
      17頁）；另一執勤警員丙○○於本院調查時則具結證稱：
      本件是伊與乙○○警於舉發的，伊與乙○○警員看到異議
      人黃線停車，乙○○警員請異議人拿出駕照、行照，但異
      議人拒絕拿出，取締過程，乙○○警員要求異議人拿出證
      件超過3次，均遭異議人拒絕。另外，乙○○站在異議人
      所駕駛之小客車前方，攔住車輛時，異議人將車往前開的
      情形，伊的認知，異議人是要「駛離」，並無「衝撞」的
      意思，且當時，乙○○警員只有握住槍把，沒有掏槍等語
      （見本院卷第23至27頁）。綜合上開證人之證詞可知，雖
      其二人就異議人不理會證人即乙○○警員之制止，仍啟動
      車輛前進之舉動，究係「駛離」或「衝撞」一節，認知不
      同外，對於異議人拒絕乙○○警員提出證件以供稽查之要
      求超過3次，均予以拒絕，且欲開車駛離現場之情形，一
      致證述明確。況異議人亦自承其於乙○○警員制止離去時
      ，有發動車輛倒車的動作，且其於該警員3次要求提出證
      件時，均未交出證件（【第一次，告訴警員伊的停車時間
      很短，上個廁所出來就有離開；第二次，因不能確定乙○
      ○是否為真正的警察，不能拿出證件給他看，伊要求他提
      出警員證件；第三次沒有回應】，見本院卷第16、26頁）
      。是異議人確有不聽交通勤務警查制止及拒絕停車接受稽
      查而逃逸之情形無訛。
（二）異議人雖辯稱其係因無法確定證人乙○○是否為真正警員
      ，恐遭詐騙集團詐騙，故不敢交付證件云云，然本件員警
      執行勤務時，係穿著警察制服、防彈衣、配槍、騎警用機
      車，與我國一般員警穿著、裝備均無差異一節，已據證人
      乙○○及丙○○一致結證無訛，亦為異議人所不爭執，是
      依本件員警執勤當時之客觀情狀，依一般常情常理判斷，
      任何人當均無誤認係詐騙集團所為之可能，異議人上開辯
      解，顯有違常理，實難採信，其尚不得據以為免責之理由
      。
（三）至於執勤警員舉發時之口氣、態度，是否有使用警槍不當
      等行為，乃員警執勤勤務有無違反其警務內部規則之問題
      ，要與異議人是否違反本件交通法規無涉，縱執勤員警確
      有執勤不當之情形，異議人亦非本院審酌事項範圍，無從
      據此免除異議人應負擔之行政責任，附此敘明。
五、綜上，異議人於前述時、地，駕駛自用小客車，有違反道路
    交通管理處罰條例之行為，不聽勤務人員制止且拒絕接受稽
    查而逃逸之違規行為既可認定，從而，臺南縣警察局新營分
    局中山路派出所警員予以逕行舉發，及原處分機關即交通部
    公路總局嘉義區監理所新營監理站，據此並引用前開條例第
    60條第1項及第63條第1項第1款等規定，裁處異議人罰鍰，
    並記違規點數一點，於法即無不當。至本件異議內容，經核
    並無理由，故應予以駁回。
六、據上論斷，應依道路交通案件處理辦法第19條，裁定如主文
    。
中    華    民    國    95    年    8     月    18    日
                          交通法庭    法  官   莊玉熙
以上正本證明與原本無異。
如不服本裁定應於送達後5日內向本院提出抗告狀（應附繕本）
。
                                      書記官   劉鴻瑛
中    華    民    國    95    年    8    月     23    日


司法院資訊處製作；財團法人民間司法改革基金會備份。
